【裁判字號】    95,附民,50
【裁判日期】    950714
【裁判案由】    傷害
【裁判全文】
臺灣高等法院刑事附帶民事訴訟判決      95年度附民字第50號
原      告  戊○○
被      告  丁○○
            丙○○
            甲○○
上列被告等因傷害案件（本院95年上易字第528號），經原告提
起附帶民事訴訟，請求損害賠償，本院判決如下：
   主  文
被告應連帶給付原告新臺幣參拾伍萬捌仟玖佰參拾元及自民國九
十五年四月五日起至清償日止，按週年利率百分之五計算之利息
。
原告其餘之訴駁回。
原告假執行之聲請駁回。
   事  實
甲、原告方面：
一、聲明：
（一）被告三人應連帶給付原告新臺幣（下同）1,274,170元，
      並自起訴狀繕本最後送達被告之翌日（送達被告甲○○為
      民國95年3月30日、送達被告丁○○、丙○○為95年4月4
      日，故以最後送達之翌日即95年4月5日起算）起至清償日
      止，按週年利率5%計算之利息。
（二）願供擔保，請准宣告假執行。
二、事實上陳述略稱：
（一）被告丁○○係大展汽車商行之負責人，而被告丙○○、甲○○係該商行之員工，因原告戊○○向大展汽車商行購買
      中古車1輛，並已交付價款之一部43萬元後，未能取得過
      戶及車輛而發生糾紛，於93年9月23日晚間10時30分許，
      原告戊○○與友人乙○○前往大展汽車商行協商，未料因
      攜有改造手槍為被告丁○○等人發現，被告丁○○、丙○○、甲○○等人，萌生普通傷害之共同犯意聯絡，分持預
      先準備之鐵棍、木棒、鋁棒等工具毆打原告戊○○及乙○○，原告戊○○因此受有頭皮多處裂傷、左前臂、右大腿
      挫傷、右手無名指遠端指骨骨折、頭部創傷及頭部撕裂傷
      等傷害。
（二）按故意或過失，不法侵害他人之權利者，負損害賠償責任
      ，民法第184條第1項前段定有明文。又不法侵害他人之身
      體、健康、名譽、自由、信用、隱私、貞操或不法侵害其
      他人格法益而情節重大者，被害人雖非財產上之損害，亦
      得請求賠償相當之金額，民法第195條第1項復有明定。為
      此提出下列請求：
    １原告因本件傷害，先於行政院衛生署臺北醫院診治及住院
      ，自93年9月24日起至93年9月29日，計支出醫療費用
      25,371元；嗣轉至臺北榮民醫院繼續住院治療，自93 年9
      月29日起至93年10月14日，計支出醫療費用48,799元，共
      計74,170元。
    ２原告係遭被告等多人圍毆，受創初期有昏迷不醒之情形，
      迄至檢察官初次偵查之際仍有嘔吐現象，原告因被告等群
      體圍毆，頭部多處受創、驚嚇、畏懼無以復加，而交付價
      款43萬元亦未獲返還。原告因本件傷害事件，心力交瘁，
      導致有創傷後壓力症候群，而自93年10月18日起門診治療
      ，足見精神受創程度至深且鉅，請求精神慰撫金120萬元
      。
三、證據：除引用刑事訴訟案內證據外，尚提出臺北醫院診斷證
    明書、行政院衛生署臺北醫院北醫診字第000929 3071號診
    斷證明書、93年9月23日起至93年9月30日止至臺北醫院門診
    治療之繳費證明單、93年9月24日起至93年9月25日止至臺北
    醫院治療之醫療費用證明單、93年9月25日起至93年9月29日
    止至臺北醫院治療之醫療費用證明單、93年9月29日起至93
    年10月14日止至臺北榮民醫院之住院費用自付明細證明、臺
    北榮民醫院門字第84836號診斷證明書等為證。
乙、被告方面：
一、聲明：
    駁回原告之訴及假執行之聲請。
二、陳述：
    否認原告所指之侵權行為事實。
   理  由
一、本件被告三人傷害事實，業經本院95年上易字第528號認定
    在案，依刑事訴訟法第500條前段之規定，本附帶民事訴訟
    之判決應以該刑事判決認定之事實為據，是原告主張被告對
    其有侵權行為之事實，堪以認定。
二、按因故意或過失，不法侵害他人之權利者，負損害賠償責任
    ，民法第184第1項定有明文。又不法侵害他人之身體、健康
    、名譽、自由、信用、隱私、貞操或不法侵害其他人格法益
    而情節重大者，被害人雖非財產上之損害，亦得請求賠償相
    當之金額，民法第195條第1項復有明定。被告三人本件所為
    ，自屬侵權行為，依照上開規定，應負損害賠償額責任。
（一）原告請求醫療費部分：
      原告提出93年9月23日起至93年9月30日止至臺北醫院門診
      治療之繳費證明單、93年9月24日起至93年9月25日止至臺
      北醫院治療之醫療費用證明單、93年9月25日起至93年9月
      29日止至臺北醫院治療之醫療費用證明單、93年9月29日
      起至93年10月14日止至臺北榮民醫院之住院費用自付明細
      證明（見本院卷第20至23頁），請求給付74,170元。惟據
      93年9月23日起至93年9月30日止至臺北醫院門診治療之繳
      費證明單、93年9月24日起至93年9月25日止至臺北醫院治
      療之醫療費用證明單及93年9月25日起至93年9月29日止至
      臺北醫院治療之醫療費用證明單觀之，其醫療費用之支出
      應為10,131元，而非25,371元；而轉至臺北榮民醫院繼續
      住院治療，計支出醫療費用48,799元，故原告醫療支出共
      計58,930元，此部分之請求應予准許。而其中診斷證明書
      費部分，因屬被害人為證明損害發生及其範圍所必要之費
      用，亦應納為損害之一部分，得向加害人請求賠償（最高
      法院93年度台上字第1159號民事判決參照）。至原告逾此
      數額之請求，尚乏依據，是其所請求其他醫療費用支出
      15,240元部分，為無理由，不應准許。
（二）原告請求精神慰撫金部分：
      按不法侵害他人之人格權，被害人受有非財產上損害，請
      求加害人賠償相當金額之慰撫金時，法院對於慰撫金之量
      定，應斟酌實際加害情形、所造成之影響、被害人痛苦之
      程度、兩造之身分地位經濟情形及其他各種狀況，以核定
      相當之數額（最高法院47年台上字第1221號、51年台上字
      第223號判例參照）。茲審酌二造之身分、地位、經濟狀
      況、原因、發生糾紛之原因、原告所受傷害等情狀，認原
      告請求非財產上之損害以30萬元為適當，逾此部分之請求
      則屬無據。
三、據上說明，原告請求被告賠償之金額在358,930元範圍內為
    正當，則原告請求被告三人連帶給付358,930元及自95年4月
    5日起至清償日止，按週年利率5%計算之利息部分為適當，
    應予准許；超過上開部分之請求，即非正當，不應准許。至
    原告陳明願供擔保，請准聲請宣告假執行，因上開准許之金
    額，未逾150萬元，依民事訴訟法第466條第1項規定不得上
    訴最高法院，因本院判決即告確定而有執行力，自均毋庸為
    假執行之宣告。而原告敗訴部分，其假執行之聲請，則失附
    麗，是本件假執行之聲請均應予駁回。
據上論斷，本件原告之訴為一部有理由，一部無理由，應依刑事
訴訟法第502條第1項、第2項，判決如主文。
中    華    民    國    95    年    7     月    14    日
                  刑事第二庭審判長法  官  蔡國在
                                  法  官  江振義
                                  法  官  王詠寰
以上正本證明與原本無異。
不得上訴。
                                  書記官  駱麗君
中    華    民    國    95    年    7     月    14    日


司法院資訊處製作；財團法人民間司法改革基金會備份。
